【裁判字號】    92,聲判,92
【裁判日期】    921017
【裁判案由】    聲請交付審判
【裁判全文】
臺灣高雄地方法院刑事裁定                         九十二年度聲判字第九二號
    聲  請  人  維健食品股份有限公司
    即  告訴人          設高雄.
    法定代理人  陳美英
    代  理  人  林玉芬  律師
    被      告  甲○○
右列聲請人因告訴被告侵占案件，不服臺灣高等法院高雄分院檢察署檢察長駁回再議
之處分（九十二年上聲議字第七八０號），聲請交付審判，本院裁定如左：
    主  文
聲請駁回。
    理  由
一、聲請交付審判意旨：如附件聲請交付審判理由狀所載。
二、按告訴人不服上級法院檢察署檢察長或檢察總長認再議為無理由而駁回之處分者
    ，得於接受處分書後十日內委任律師提出理由狀，向該管第一審法院聲請交付審
    判。法院認為交付審判之聲請不合法或無理由者，應駁回之，刑事訴訟法第二百
    五十八條之一、第二百五十八條之三第二項前段，分別定有明文。次按上開刑事
    訴訟法增設之交付審判制度，其立法意旨，乃係對於「檢察官不起訴或緩起訴裁
    量權」制衡之一種外部監督機制，亦即藉由該制度，由法院對檢察官所為不起訴
    或緩起訴之處分是否正確加以審查，以防止檢察機關濫權，故依此立法精神，法
    院就聲請交付審判案件之審查，所得調查證據之範圍，應以偵查中曾顯現之證據
    為限，不可就告訴人新提出之證據再為調查，亦不可蒐集偵查卷以外之證據，否
    則將與刑事訴訟法第二百六十條再行起訴之規定相混淆（參照臺灣高等法院民國
    九十一年四月二十五日刑事庭庭長法律問題研究會議結論）。而法院於審查交付
    審判之聲請有無理由時，除認為告訴人所指摘不利被告之事證未經檢察機關詳為
    調查或斟酌，或不起訴處分書所載理由違背經驗法則、論理法則或其他證據法則
    ，否則，不宜率予交付審判，亦為司法院九十一年二月八日九一院台廳刑一字第
    ０四三九四號函令修正之法院辦理刑事訴訟案件應行注意事項第一百一十八項所
    明示。
三、本件聲請人前以被告甲○○涉嫌業務侵占罪嫌，向臺灣高雄地方法院檢察署檢察
    官提出告訴後，案經該署檢察官偵查終結，認被告犯罪嫌疑不足，於九十二年六
    月三十日，以九十一年度偵字第九二三八號為不起訴處分。後經聲請人向臺灣高
    等法院高雄分院檢察署檢察長聲請再議結果，認聲請人再議之聲請無理由，於九
    十二年八月十四日，以九十二年度上聲議字第七八０號予以駁回等情，有上開不
    起訴處分書、處分書各一份在卷可稽。嗣聲請人另行委任律師為代理人，向本院
    聲請交付審判，經本院調取九十一年度偵字第九二三八號、九十二年度上聲議字
    第七八０號被告甲○○涉嫌業務侵占偵查卷宗，審查結果如下：
  (一)聲請人原告訴意旨略稱：被告甲○○於九十年二月一日起受僱於聲請人維健食品
    股份有限公司（下稱維健公司），負責送貨及收帳款，於九十年六月五日離職，
    詎被告意圖為自己不法之所有，將自聲請人公司客戶處所收取之貨款計新台幣（
    下同）二十一萬二千六百元均予侵占入己，因認被告涉有刑法第三百三十六條第
    二項之業務侵占罪嫌云云。
  (二)原檢察官偵查結果以：按犯罪事實應依證據認定之，無證據不得推定其犯罪事實
    ；又告訴人之告訴，係以使被告受刑事訴追為目的，是其陳述是否與事實相符，
    仍應調查其他證據以資審認。又刑法之侵占罪，須持有人變易其原來之持有意思
    而為不法所有之意思，始能成立，如僅將持有物延不交還或有其他原因致一時未
    能交還，既缺乏主觀要件，即難以該罪相繩。被告甲○○固不否認向客戶收取上
    述貨款，在其持有中，未交還公司等情，惟堅決否認有何業務侵占犯行，辯稱：
    伊是唯展企業股份有限公司（下稱唯展公司）員工，並非維健公司員工，所收取
    之貨款是屬於唯展公司，因伊與唯展公司有資遣費糾紛問題，故伊暫時保留該筆
    款項，伊係要以貨款抵銷唯展公司所欠的資遣費，並無侵占之意思等語。經查，
    被告原任職之唯展公司確實積欠被告資遣費等事實，業經被告提起民事訴訟而由
    臺灣高雄地方法院以九十一年度勞簡上字第十三號判決其勝訴確定，此有民事判
    決一份附卷可稽。再參以被告於收取貨款後，曾於九十年六月四日寄發存證信函
    告知聲請人及唯展公司因資遣費糾紛尚未解決，故暫時保留貨款之意，亦有存證
    信函在卷可證，足徵被告前開所辯，尚非虛妄。是被告以唯展公司尚積欠其資遣
    費，而保留貨款以主張抵銷，並無意圖為自己不法所有之主觀犯意，本件純屬民
    事糾葛，應另循民事訴訟程序請求。此外，復查無其他積極事證足資認定被告有
    何犯行，因認被告之罪嫌不足，予以處分不起訴。
  (三)聲請再議意旨雖謂：被告所持有者是聲請人之貨款，而其主張是其與第三人唯展
    公司之資遣費是否抵銷之問題，故其拒不返還貨款，其有侵占之犯行甚明，因而
    要求發回續查云云。惟臺灣高等法院高雄分院檢察署駁回聲請人再議理由係以：
    被告始終主張其所持有者乃唯展公司之貨款，而唯展公司確積欠被告資遣費等事
    實，業經被告另提起民事訴訟，由本院民事庭以九十一年度勞簡上字第十三號判
    決被告勝訴確定，此有該民事判決一份附卷可稽。再參以被告於收取貨款後，曾
    於九十年六月四日寄發存證信函告知聲請人及唯展公司因資遣費糾紛尚未解決，
    故暫時保留貨款之意，亦有存證信函在卷可證，除經原檢察官查明外，並經臺灣
    高等法院高雄分院檢察署當庭勘驗被告所提出之彰化銀行博愛分行之存摺，內有
    十八萬九千零九十元，復有其兼唯展公司之客戶應付唯展公司二萬二千八百六十
    元之資料報表影本在卷可憑，該款既均未動用，亦證被告無侵占之犯意。至聲請
    人認該貨款為其所有，並無證據足以證明，故聲請人仍執前詞片面指摘原處分不
    當，其再議顯無理由，而駁回聲請人之再議。
  (四)聲請交付審判意旨雖稱：上開民事判決所確認者係被告與第三人唯展公司間之資
    遣費，而被告與聲請人間並無任何資遣費爭議，被告既持有聲請人公司貨款而未
    交還，顯有侵占意圖，與其積欠第三人唯展公司之資遣費無關云云。然查：聲請
    人指訴被告持有、侵占之貨款為其公司所有一情，並無任何積極證據足資證明，
    而被告始終堅稱其所持有者係唯展公司之貨款，並非聲請人公司之貨款，有前揭
    不起訴處分書暨卷證可資佐憑，況被告原任職之唯展公司因經營不善，於九十年
    三月十五日與聲請人公司簽訂買賣契約書，將唯展公司之資產讓與由聲請人概括
    承受，被告並自同年四月三日起改至聲請人公司上班等事實，亦經本院九十一年
    勞簡上字第十三號民事判決認定屬實，唯展公司與聲請人公司既有前、後手之概
    括承繼關係，被告因認其與唯展公司間之資遣費糾紛，亦得對抗承繼之聲請人公
    司，主觀上亦難認有不法意圖。
  (五)綜上，聲請人聲請交付審判之理由，前開不起訴處分書及駁回再議處分書皆已詳
    細論列說明，復經本院調閱前開卷證核閱屬實，且檢察官為不起訴處分之理由，
    亦無何違背經驗法則、論理法則或其他證據法則之情事，本院認本件並無得據以
    交付審判之事由存在，聲請人仍執前詞而聲請本件交付審判，為無理由，應予駁
    回。
四、依刑事訴訟法第二百五十八條之三第二項前段，裁定如主文。
中      華      民      國      九十二      年      十    月    十七    日
                                臺灣高雄地方法院刑事第十三庭
                                        審判長法  官  張世賢
                                              法  官  周玉群
                                              法  官  林韋岑
右正本證明與原本無異。
不得抗告。
                                              書記官  林慧君
中    華    民    國      九十二      年      十      月      十七      日


司法院資訊處製作；財團法人民間司法改革基金會備份。
